臺灣彰化地方法院刑事判決
                                     111年度簡上字第36號
公  訴  人  臺灣彰化地方檢察署檢察官
上  訴  人  
即  被  告  黃靜妍


選任辯護人  林思儀律師                    
上列上訴人因傷害案件，不服本院110年度簡字第1316號，中華
民國110年12月28日第一審判決（起訴案號：110年度偵字第7300
號），提起上訴，本院管轄之第二審合議庭判決如下︰ 
    主    文
上訴駁回。
    犯罪事實
一、黃靜妍與高宏典之岳父母同住在三合院內，高宏典偶爾會與
    妻、子返家探視岳父母，與黃靜妍少有接觸。民國（下同）
    110年4月2日下午1時30分許，黃靜妍看見高宏典之子高〇〇（
    姓名詳卷）等人在彰化縣○○鄉○○路0段00巷00號旁之空地打
    籃球，認定高〇〇等人是要拿籃球砸伊的車子，遂出言大聲制
    止，高宏典聽聞前去查看，因此與黃靜妍發生口角爭執，黃
    靜妍乃基於公然侮辱之犯意，在上述不特定多數人得聞共見
    的公開場所，辱罵高宏典「你在流氓三小」，復基於傷害之
    犯意，先出手抓高宏典的臉部，高宏典盛怒之下，亦基於傷
    害之犯意，徒手毆打黃靜妍，並侮罵黃靜妍是「瘋女人」，
    兩人在上址互毆、相互拉址，高宏典於此過程中受有左側臉
    部多處挫傷、左側手腕一處挫傷之傷害；黃靜妍則受有右臉
    挫傷、下背挫傷、腹壁挫傷等傷害（高宏典上述傷害、公然
    侮辱犯行業經原審判決確定）。
二、案經彰化縣警察局北斗分局報請臺灣彰化地方檢察署檢察官
    偵查起訴。
    理    由
一、證據能力部分：
　㈠辯護意旨爭執證人即告訴人高宏典、證人陳靜瑩、陳盛騰、
    蕭碧珠等人警詢筆錄之證據能力（本院簡上卷第51頁）。鑒
    於上述警詢陳述均為被告以外之人的審判外陳述，依刑事訴
    訟法第159條第1項之規定，不予援用作為本案之證據。　
　㈡本判決所引用其餘被告以外之人之供述證據，檢察官、被告
    黃靜妍及辯護人等人均不爭執證據能力（本院簡上卷第51頁
    、第161至163頁），本院審酌該等證據取得過程並無瑕疵，
    與本案待證事實復具相當關聯性，以之為本案證據尚無不當
    ，認得為本案證據，依刑事訴訟法第159條之5規定，均有證
    據能力。又本判決引用為證據之非供述證據部分，與本案待
    證事實間均具有關連性，且無證據證明係公務員違背法定程
    序所取得，是依刑事訴訟法第158條之4之反面解釋，自有證
    據能力。　
二、訊據被告黃靜妍固坦承於前述時、地與告訴人高宏典發生肢
    體衝突，惟否認有傷害犯意，辯稱：案發當日被告眼見高宏
    典姪子手上的籃球疑似將砸中被告停在大廳前院空地之車子
    ，被告為了防止車子遭籃球砸中之損害，出聲制止，詎料陳
    ○○竟向高宏典陳稱：「黃靜妍毆打你兒子」，隨後高宏典怒
    氣沖沖向被告黃靜妍不斷靠近且喃喃自語，舉手作勢毆打被
    告，被告一時害怕、畏懼便推開高宏典，此舉是正當防衛，
    被告所受的傷勢比高宏典嚴重，可見被告所為是保護自己必
    要的方式。高宏典受有挫傷係因證人陳盛騰前來勸架並拉扯
    高宏典所致，並非被告毆打造成，為此請求諭知被告無罪之
    判決（本院簡上卷第15至16頁、第43頁、第169至170頁）。
    經查：
　㈠本案是因高宏典認被告以不當方式制止孩童玩球，雙方於前
    述時、地發生口角後，進而發生肢體衝突，最後被告受有右
    臉挫傷、下背挫傷、腹壁挫傷等傷害，告訴人高宏典受有左
    側臉部多處挫傷、左側手腕一處挫傷等傷害，業經證人即告
    訴人高宏典、證人陳盛騰（高宏典岳父）等人於本院審理時
    證述在卷，並經本院勘驗案發過程部分錄影檔案，且有現場
    對話之譯文、影像畫面擷圖（本院簡上卷第第85至89頁、第
    120頁）、高宏典提出之和生診斷證明書、被告提出之員林
    基督教醫院診斷書(偵卷第10、19頁)、員林基督教醫院所提
    供被告急診病歷及傷勢照片(本院簡上卷第65至76頁)在卷可
    稽。被告與告訴人在衝突過程中互罵，除據上述證人於本院
    審理時證述在卷外，本院勘驗現場錄音檔案之情形，確可聽
    聞被告向高宏典出言：「你在流氓三小」等語（本院簡上卷
    第89頁），乃屬貶抑人格的侮辱性言論，從而，關於本案發
    生之過程、時間、地點及雙方受傷、相互辱罵對方等情，堪
    以認定。
  ㈡本案肢體衝突之過程，是由被告先動手，業據證人即告訴人
    高宏典於本院審理時證述稱：「我上前去跟她（指被告）理
    論說為什麼罵我兒子，她突然一隻手抓過來，抓我的臉，然
    後腳踢」、「我單純過去講為什麼要罵我兒子，沒有作勢打
    她、我沒有把手舉起來」、「全部都是她先動手之後才有這
    些情形」（本院簡上卷第121至135頁），證人陳靜瑩（高宏
    典之妻）於本院審理時證稱：「我先生說用講的就好了，為
    什麼要這麼大聲，這樣子跟小孩子講話，可能對方沒有辦法
    接受我先生的語氣，講沒幾句我先生就被她呼一個巴掌」（
    本院簡上卷第138頁頁），證人陳盛騰於本院審理時證稱：
    「我女婿問被告為什麼要打我姪子，那指的是以前發生的事
    ，被告就罵高宏典『你在流氓三小』，就從高宏典的臉上打下
    去，我怕高宏典抓狂，就先擋住他們」（本院簡上卷第145
    頁），被告聲請傳訊之證人陳張羽美於本院審理時亦證稱：
    是被告先動手的（本院簡上卷第157頁）。由上述證詞可知
    不論是檢、辯聲請傳訊之目擊證人，在本院審理時都說是被
    告先動手打人，且無人證述高宏典在肢體衝突前有作勢打人
    的動作，被告亦承認是自己先動手（本院簡上卷第167頁）
    ，可證本案肢體衝突是從被告先以手抓高宏典臉部開始，告
    訴人高宏典在盛怒之下亦出手傷害被告，高宏典的臉部挫傷
    來自被告主動攻擊之行為，被告並非為排除現在不法之侵害
    而動手，是其主張正當防衛一節，顯屬無據。
　㈢被告雖辯稱高宏典所受的傷勢是證人陳盛騰勸架時，以手拉
    高宏典之方式造成手腕挫傷，惟查證人高宏典於本院審理時
    證稱：我岳父陳盛騰把我們架開，擋在我們中間，叫我們都
    不要衝動，我受的傷不是我岳父拉的（本院簡上卷第126、1
    35頁），證人陳盛騰於本院審理時證稱：我擋住我女婿，擋
    的死死的，我的身體沒有碰到高宏典（本院簡上卷第147頁
    、第149頁），證人陳靜瑩於本院審理時證稱：我父親陳盛
    騰沒有用力拉高宏典，就是講「走，我們回家，不要再講了
    」，比較像勸阻，回家再說，他用背頂我先生（本院簡上卷
    第143頁），證人蕭碧珠於本院審理時證稱：我看到陳盛騰
    從頭到尾都擋在中間（本院簡上卷第154頁），又觀諸現場
    錄影畫面擷圖亦顯示陳盛騰站在被告與高宏典中間，與前述
    證人之證詞吻合（本院卷第87至88頁），是認上述證詞確有
    所據。至於證人陳張羽美於本院審理時雖證稱陳盛騰有拉高
    宏典，但其證詞的重點是強調陳盛騰有在勸阻女婿高宏典，
    並非陳盛騰有拉傷高宏典（本院簡上卷第159至160頁），則
    以當時兩人的衝突情狀、雙方所受傷勢觀之，告訴人高宏典
    證述其手部傷勢來自被告攻擊所致，應屬可採，被告辯稱是
    由證人陳盛騰拉傷一節，未可遽信。
　㈣綜合前揭證詞及客觀證據，本案是由被告先動手傷害高宏典
    ，高宏典才動手傷害被告，過程中被告確有說出侮辱性的言
    語，是其辯稱出於正當防衛、未傷害高宏典等情，未可採信
    ，本案事證明確，被告犯行堪以認定，應依法論科。
三、核被告所為，係犯刑法第277條第1項之傷害罪及刑法第309
    條第1項之公然侮辱罪。被告於上述之地點，在密接時間內
    實施傷害及公然侮辱行為，侵害對象相同，以一般社會通念
    應可評價為一個行為，則其以一行為觸犯兩個罪名，應依刑
    法第55條之規定，從一重論以傷害罪。
四、原審基上認定之事實，適用刑法第277條第1項之傷害罪及刑
    法第309條第1項之公然侮辱罪，並依想像競合犯之規定，從
    一重論以傷害罪，另審酌被告被告與告訴人高宏典僅因細故
    ，竟不思以理性方式處理紛爭，雙方互毆、互相拉扯，並互
    相辱罵，所為實屬不當。參以被告之犯後態度、兼衡其犯罪
    之動機、目的、手段、告訴人高宏典所受傷害程度及被告迄
    今均未能與告訴人高宏典達成調解等一切情狀，量處拘役25
    日，並諭知易科罰金之折算標準，核其認事用法均無違誤，
    量刑亦稱允當。被告雖執前詞，認其是正當防衛，且認為告
    訴人傷勢不完全是被告造成，請求為無罪判決，惟其所提出
    之辯解難以採憑，已如前述，又按量刑之輕重，係屬事實審
    法院得依職權自由裁量之事項，苟已斟酌刑法第57條各款所
    列情狀，而未逾越法定刑度，不得遽指為違法；且在同一犯
    罪事實與情節，如別無其他加重或減輕之原因，下級審法院
    量定之刑，亦無過重或失輕之不當情形，則上級審法院對下
    級審法院之職權行使，原則上應予尊重。本件原判決審酌上
    述各情，在法定刑範圍內，量處上開刑度，並諭知易科罰金
    之折算標準，難謂有何不當，本件被告之上訴為無理由，應
    予駁回。
據上論斷，依刑事訴訟法第455 條之1 第1 項、第3 項、第368
條，判決如主文。
本案經檢察官蔡奇曉聲請簡易判決處刑，檢察官楊閔傑到庭執行
職務。
中　　華　　民　　國　 111　　年　　7 　　月　　28　　日
                  刑事第四庭  審判長法  官   余仕明
                                    法  官   林怡君
                                    法  官   黃玉齡
以上正本證明與原本無異。
本件不得上訴。
中　　華　　民　　國　 111　　年　　7 　　月　　28　　日
                                    書記官   吳育嫻